【裁判字號】    88,上易,5488
【裁判日期】    890522
【裁判案由】    詐欺
【裁判全文】
臺灣高等法院刑事判決                          八十八年度上易字第五四八八號
    上  訴  人
    即  被  告  乙○○
右上訴人因詐欺案件，不服臺灣新竹地方法院八十六年度易字第二四二號，中華民國
八十八年十月二十日第一審判決（起訴案號：臺灣新竹地方法院檢察署八十五年偵緝
字第二Ｏ三號及八十五年度偵緝字第二Ｏ四號）及移送併辦（八十六年度偵字第五六
三一號）提起上訴，本院判決如左：
    主  文
上訴駁回。
乙○○緩刑肆年。
    事  實
一、乙○○明知並無財力可以購買不動產，竟意圖為自己不法之所有，於民國八十四
    年八月間，至新竹縣竹北市○○街七四Ｏ巷一號甲○○家中，向甲○○誆稱：欲
    合資購買不動產轉售得利等語，使甲○○陷於錯誤，誤以為乙○○確有資力與其
    合資購買不動產，而分別於八十四年八月二十五日在新竹縣新北市新竹市第一信
    用合作社竹北分社交付新台幣（下同）九十萬元、於八十四年九月二十一日交付
    五十萬元、於八十四年十一月十七日交付五十萬元，共交付一百九十萬元，惟乙
    ○○收受前開款項後，乙○○並未拿出任何資金，僅以甲○○交付之一百九十萬
    元中十一萬八千元交由黃金菊轉交予新竹縣竹北市○○街二二四號房地所有權人
    方增水充為搬遷費，而其餘款項則用以清償個人債務，花用一空，並未依約合資
    購買不動產，待甲○○發現上情，遂向乙○○索取一百九十萬元，而乙○○即書
    立借據一紙及交付客票數張用以搪塞，詎甲○○屆期提示不獲兌現，乙○○亦避
    不見面，甲○○始知受騙。
二、案經被害人甲○○訴由台灣新竹地方法院檢察署檢察官偵查起訴。
    理  由
一、訊據被告乙○○矢口否認有上開犯行，辯稱：告訴人甲○○所交付之一百九十萬
    元，伊有用於購買新竹縣竹北市○○街二二四號房地，其中一百二十萬元交予地
    主去繳增值稅，另又繳交半年房貸予台灣中小企業銀行竹北分行（以下簡稱為竹
    北分行），但後因無力繳交房貸，故上開房地被法院拍賣云云。惟查：（一）、
    前開新竹縣竹北市○○街二二四號房地所有權人一直登記於方增水名下，於八十
    四年八月八日為竹北分行查封，於八十四年十二月四日撤銷查封，再續繳八十餘
    萬元房貸後，因未繼續繳納而再度於八十五年三月二十二日被查封拍賣等情，業
    據證人即竹北分行職員黃寬量到庭結證屬實，並有放款收入傳票及土地與建築物
    登記簿謄本在卷可證，足堪認被告乙○○所述上開房地被查封拍賣一事，尚屬實
    在；（二）、又證人方增水到庭結證稱：並未自被告乙○○處取得一百二十萬元
    ，上開房地伊因貸款繳不出，故委託黃金菊出售，僅自黃金菊處取得十一萬八千
    元搬遷費而已等語，嗣被告乙○○亦坦承上開房地伊僅先付十一萬八千元，其餘
    一百餘萬元是用以清償借款等情，顯見被告乙○○辯稱：一百二十萬元已交予屋
    主方增水充為買賣價金一事，顯不足採；（三）、再證人黃金菊亦到庭證稱：伊
    在上開房地上有扺押權，上開房地被查封時，被告乙○○向伊表示要買，惟請伊
    繼續繳貸款，伊認上開房地有人要買總比被拍賣好，遂應被乙○○所請代繳房貸
    一百萬元，詎上開房地嗣後仍被查封拍賣等語，此經被告乙○○供承屬實在卷，
    顯見被告乙○○前開辯稱：一百九十萬元中之七十萬元係用以繳交房貸一詞，亦
    不可信；（四）末按，被告乙○○不否認向告訴人甲○○表示是合資購買不動產
    ，但並未見被告乙○○拿出任何資金，顯見被告乙○○有施用詐術之行為甚明，
    而告訴人甲○○因此陷於錯誤而交付財物，被告乙○○辯稱無詐欺之意思云云，
    委不足採，罪證明確。
二、核被告所為為係犯依刑法第三百三十九條第一項詐欺取財罪，公訴人雖認被告盧
    田是基於概括犯意，惟被告乙○○所用詐術僅有一種即是合資購買不動產，告訴
    人先後多次交付財物，應係本於同一之接續犯意，故應為單純一罪，併此敘明，
三、原審因依刑法第三百三十九條第一項規定，並審酌被告未坦承犯行、賠償告訴人
    、犯罪所得財物非少等一切情狀，以被告意圖為自己或第三人不法之所有，以詐
    術使人將本人之物交付，處有期徒刑一年六月，其認事用法，洵無不當，量刑亦
    屬適當，被告上訴指摘原判決不當。非有理由，其上訴應予駁回。
四、末查被告前未曾受有期徒刑以上刑之宣告，有本院被告全國前案紀錄表在卷可按
    ，於本院調查時，亦已移轉土地乙筆予告訴人，履行前與告訴人之和解，賠償告
    訴人損害，有土地登記謄本乙件在卷可稽，經此偵審程序之進行，當知教訓，有
    所警惕而無再犯之虞，本院認其所宣告之刑，以暫不執行為適當，因依刑法第七
    十四條第一款規定，予以宣告緩刑四年，以啟自新。
五、再台灣新竹地方法院檢察署檢察官移送併辦之八十六年度偵字第五六三一號告訴
    人傅雲山告訴被告乙○○於八十四年十月間向其佯稱要合夥投資購買土地，使其
    陷於錯誤交付二十張完成發票之支票，共計七百九十六萬元，另交付十三張空白
    支票，詎被告乙○○在空白支票上自行填寫發票日期及發票金額，偽造支票向他
    人行使，認被告乙○○涉犯詐欺取財罪及偽造有價證券罪一事，經訊據被告乙○
    ○堅決否認有上開犯行，辯稱：是伊要購買土地，向告訴人傅雲山借票，因向他
    人調借現款，故金額及利息未定，所以傅雲山才會交付空白票，授權伊填寫金額
    及日期等語，經查：如依據告訴人傅雲山指述，既是合資購買土地，當已說好每
    個人應出資之金額，又豈會交付空白支票予被告乙○○之理，故顯見被告乙○○
    所述是向告訴人傅雲山借票調現一詞，尚屬可信，是並未見被告乙○○有何施用
    詐術之行為，至於被告乙○○被告偽造有價證券罪部分，因與本案並無裁判上一
    罪關係，爰退回台灣新竹地方法院檢察署由檢察官另行偵辦，併此敘明。
據上論斷，應依刑事訴訟法第三百六十八條，刑法第七十四條第一款，判決如主文。
本案經檢察官郭啟東到庭執行職務。
中    華    民    國    八十九    年      五        月      二十二      日
                              臺灣高等法院刑事第二十一庭
                                  審判長法  官  葉  騰  瑞
                                        法  官  陳  憲  裕
                                        法  官  江  國  華
右正本證明與原本無異。
不得上訴。
                                        書記官  吳  碧  玲
中    華    民    國    八十九    年       五       月       二十六     日
附錄本案論罪科刑法條全文：
刑法第三百三十九條第一項
意圖為自己或第三人不法之所有，以詐術使人將本人或第三人之物交付者，處五年以
下有期徒刑、拘役或科或併科一千元以下罰金。


司法院資訊處製作；財團法人民間司法改革基金會備份。
